臺灣高等法院刑事判決
109年度上訴字第873號
上  訴  人  
即  被  告  洪魁駿



選任辯護人  黃國益律師
            林  頎律師                                  
上列上訴人因違反槍砲彈藥刀械管制條例案件，不服臺灣臺北地
方法院108年度訴字第580號，中華民國109年2月5日第一審判決
（起訴案號：臺灣臺北地方檢察署108年度偵字第10455號），提
起上訴，本院判決如下：
    主  文
上訴駁回。
    事  實
一、甲○○知悉具有殺傷力之改造槍枝及子彈，均係依法管制之物
    品，非經中央主管機關許可，不得持有，竟基於非法持有改
    造手槍及具有殺傷力子彈之犯意，於民國100 年、101年夏
    天，以不詳金額，向真實姓名年籍不詳、綽號「凱凱」之男
    子，購買如附表編號一所示之改造手槍1支與編號二所示具
    殺傷力之非制式子彈3 顆（及同時購得如附表編號三所示不
    具殺傷力之非制式子彈2 顆），非法持有之。108年4月11日
    晚上7 時32分許，警方在臺北市○○區○○○路0 段000 號前，
    埋伏偵辦另案毒品交易之際，發現甲○○行跡可疑，上前盤查
    ，甲○○在有偵查犯罪權限之公務人員知悉其犯罪前，主動向
    員警自首非法持有槍彈，並當場繳交其所持有之改造手槍及
    全部子彈。
二、案經臺北市政府警察局信義分局報請臺灣臺北地方檢察署檢
    察官偵查起訴。 
    理  由
一、按未經許可持有手槍、子彈，其持有之繼續，為行為之繼續
    ，而非狀態之繼續，亦即一經非法持有槍、彈，犯罪即行成
　  立，但其犯罪行為之完結須繼續至行為終了時為止。本件上
　  訴人即被告甲○○於100年、101年間，購得本案槍彈之初，
　  雖未滿18歲，但其被查獲犯罪行為終了時，年已滿18歲，即
　  被告於滿18歲時仍賡續犯罪行為，顯非少年事件處理法第2 
　  條所稱之少年，檢察官偵查終結提起公訴，法院應為實體判
　  決（最高法院92年度台非字第91號判決參看），合先敘明。
二、認定被告非法持有槍彈之證據及理由　　
  ㈠被告非法持有本件改造手槍及子彈之來源與經過，於108年4
    月12日第2次警詢供稱：「警方查獲我持有槍枝1把與空彈夾
    、子彈5發。」、「（槍彈是）我在5年前讀高中的時候透過
    校外的朋友代為購買，購買金額約新台幣（下同）2萬餘元
    ，購買地點因時間久遠已經忘記，當初代為聯絡購買的朋友
    在高中畢業後就失去聯絡，現在都沒辦法聯絡到他。」（偵
    卷第19頁至第20頁）； 於同日偵查庭供稱：「（警察在我
    身上查獲）手槍、空彈匣及子彈5顆，（槍枝子彈是）4、5
    年前我讀高中、大約15、17歲時，透過朋友跟朋友的朋友買
    ，那個人是男生。」、「全部買2到3萬元，子彈當時買5顆
    。」 （偵卷第84頁）；於108年6月3日偵查庭供稱：「（警
    察查獲的槍、子彈是）我於15、16歲的時候，跟網路上朋友
    『凱凱』拿的，金額大概1到3萬元，對方就交給我1把槍跟5顆
    子彈。」、「我承認（持有槍枝及子彈罪）」（偵卷第132
    頁）；於原審表示：「約101年、102年間向綽號『凱凱』之人
    購買手槍及子彈」、「我承認確實有檢察官所起訴之犯罪事
    實」（原審卷二第27頁、第67頁），於本院則表示：槍彈是
    101年、102年夏天購買的，我知道我做的事錯了（本院卷第
    60頁反面）。被告一再表示其購得扣案槍彈，即多年非法繼
    續持有之。
  ㈡本件附表編號一所示改造手槍及附表編號二、三所示子彈，
    經內政部警政署刑事警察局以檢視法、性能檢驗法、試射法
    鑑定結果，認本件手槍1 支，係改造手槍，由仿GLOCK廠17
    型半自動手槍製造之槍枝，換裝土造金屬槍管而成，擊發功
    能正常，可供擊發適用子彈使用，認具殺傷力；送鑑手彈5
    顆，均係非制式手彈，由金屬彈殼組合直徑約9.0mm金屬彈
    頭而成，先採樣其中2顆試射，1顆可擊發，認具殺傷力，1
    顆無法擊發，認不具殺傷力；其他未試射子彈3顆，再經試
    射：其中2顆可擊發，認具殺傷力，1顆無法擊發，認不具殺
    傷力；有內政部警政署刑事警察局108 年5 月10日刑鑑字第
    0000000000號鑑定書、108 年11月15日刑鑑字第0000000000
    號函在卷可參（偵卷第107頁至第108 頁、原審卷二第47頁
    ）。
  ㈢此外，復有本件扣案槍枝及子彈、臺北市政府警察局信義分
    局扣押筆錄、扣押物品目錄表、查獲現場及扣案物照片在卷
    可資佐證（偵卷第37頁至39頁、第47頁至第49頁、第145頁
    至第151 頁）。
  ㈣綜上，被告非法持有本件具殺傷力之改造手及子彈之犯行，
    洵堪認定。
三、論罪之說明
  ㈠核被告所為，係犯槍砲彈藥刀械管制條例第8 條第4 項之非
    法持有可發射子彈具殺傷力之槍枝罪、同條例第12條第4 項
    之非法持有具殺傷力之子彈罪。
  ㈡未經許可持有槍、彈，係侵害社會法益之罪，同時持有種類
    相同之槍、彈，縱令客體有數個（如數支同種類槍枝、數發
    同種類子彈），仍為單純一罪，不生想像競合問題。被告持
    有如附表編號二所示子彈共3 顆，持有之客體種類相同，屬
    單純一罪。又被告同時持有如附表編號一所示改造手槍及編
    號二具有殺傷力之子彈，屬一行為觸犯2 罪，為想像競合犯
    ，應依刑法第55條前段規定，從較重之非法持有具殺傷力之
    槍枝罪處斷。
  ㈢本案查獲經過，係警方因臺灣臺北地方檢察署檢察官指揮偵
    辦毒品案件，清查於108 年3 月18日所查獲之毒品藥頭（即
    第三人陳建瑋)之下屬藥腳，警方利用藥頭所使用行動電話
    內通訊軟體過濾，進而鎖定被告為毒品藥腳；警方分析，被
    告與藥頭交易毒品地點在台北市永春捷運站4 號出口，被告
    應居住於附近或以捷運代步，經警方多日埋伏，於108年4月
    11日晚間7 時32分，被告出現於上述地址來回徘徊，形跡可
    疑，故上前盤查，經警方表明身分，告知因偵辦毒品案件請
    被告配合，被告見無法隱瞞向警方坦承身上有攜帶違禁物品
    ，主動交付如附表所示之槍彈，並坦承為其所有等節，有台
    北市政府警察局信義分局108 年10月29日北市警信分刑字第
    1083036983號函暨員警林啟裕出具之職務報告在卷可查（原
    審卷二第37頁、第39頁），則被告係於警方偵辦另案所涉毒
    品案件而不確知本案犯罪時，主動坦承非法持有具殺傷力之
    手槍及子彈犯行，並交出所持全部槍彈，接受裁判，合於槍
    砲彈藥刀械管制條例第18條第1項自首減刑規定，應予減刑
    。
四、不另為無罪諭知之說明　
　  公訴意旨另以：被告於同時同地非法持有如附表編號三所示
　  非制式子彈2 顆，亦涉犯槍砲彈藥刀械管制條例第12條第4 
　  項未經許可持有具有殺傷力之子彈罪嫌。查附表編號三所示
　  子彈2顆，經送內政部警政署刑事警察局鑑驗結果，認係非
　  制式子彈，由金屬彈殼組合直徑9.0mm 金屬彈頭而成，經試
　  射，均無法擊發，認不具殺傷力，有內政部警政署刑事警察
　  局108年5月10日刑鑑字第0000000000號鑑定書鑑定結果二、
　  108年11月15日刑鑑字第0000000000號函在卷可參，自無從
　  認被告此部分亦構成非法持有具有殺傷力子彈罪。惟此部分
　  如成立犯罪，應與前揭非法持有子彈有罪部分，有事實上一
　  罪關係，爰不另為無罪之諭知。
五、原判決之評斷
　  原審認被告罪證明確，援引槍砲彈藥刀械管制條例第8 條第
    4 項、第12條第4 項，論以非法持有改造手槍罪、非法持有
    子彈罪，依想像競合犯規定，從較重之非法持有改造手槍罪
    處斷；說明附表編號三無法擊發而不具殺傷力之子彈2顆，
    與非法持有附表編號二具殺傷力子彈3顆部分，有事實上一
    罪關係，不另為無罪之諭知；另說明被告係另案經警盤查時
    隨即自首，並當場繳交所持槍彈，依槍砲彈藥刀械管制條例
    第18條第1 項前段、刑法第66條規定減輕其刑；爰審酌具有
    殺傷力之改造手槍、子彈屬高度危險之物品，為維社會大眾
    安全，非經主管機關許可不得擅自持有，被告無視法令禁止
    ，無故持有本件改造手槍及子彈，對於他人生命、身體及社
    會治安構成重大潛在之危險，惟念被告僅國中畢業，教育程
    度不高，前無犯罪紀錄，犯後坦承犯行，及其他一切情狀，
    從輕量處有期徒刑1年3月，併科罰金3萬元，罰金部分並諭
    知易服勞役之折算標準。另依刑法第38條第1項規定，沒收
    本件改造手槍1支（含彈匣1個），並說明扣案子彈3 顆，已
    於鑑驗時試射擊發，滅失子彈之結構及效能，不予宣告沒收
    。原審認定事實、適用法律，核無不合，所量處之刑，無違
    罪刑相當法則。
六、被告上訴要旨　
　㈠被告於警方盤查之際，主動向員警坦承持有本件槍彈，犯後
    並始終坦承犯行，請斟酌被告持有槍彈時未滿18歲，持用期
    間又未用於犯罪，與一般幫派份子或尋仇者大量製造、持有
    槍砲之情狀迥異，依刑法第57條規定從輕量刑。
　㈡被告自購槍以來從未使用、把玩，亦未攜帶出門，惡性輕微
    ，與非法持有槍枝之重罪相較，有情輕法重之情，請依刑法
    第59條規定酌減被告之刑。
　㈢被告前無犯罪紀錄，因年少無知、交友不慎，出於防身而持
    有本件槍彈，現已改過自新，每日隨伯父從事大樓清掃工作
    ，賺取微薄薪資，經此教訓，信無再犯之虞，請依刑法第74
    條規定給予緩刑之機會。
七、被告上訴之評斷
　㈠量刑係法院就繫屬個案犯罪所為之整體評價，量刑判斷當否
    之準據，應就判決之整體觀察為綜合考量，不可擷取其中片
    段，遽以評斷。苟其量刑已以行為人之責任為基礎，並斟酌
    刑法第57條各款所列情狀，在法定刑度內酌量科刑，無偏執
    一端，或濫用其裁量權限，致明顯失出失入情形，自不得任
    意指為不當或違法（最高法院75年台上字第7033號原判例、
    104 年度台上字第2577號判決參看）。本件查獲過程，係因
    警方埋伏偵辦另案毒品交易之際，發現被告行跡可疑上前盤
    查，被告於108年4月12日警詢供稱：「我將槍枝帶出門，警
    方覺得我形跡可疑所以盤查我，當時雨下很大，警方請我到
    警用車輛內查驗身分，我配合警方指示上車後，我見狀大勢
    已去無法再隱瞞，所以主動從我背的側背包拿出手槍1把。
    」（偵卷第19頁），被告為警盤查，見「大勢已去」，犯行
    無所遁逃，乃坦承並交出本件槍彈，其自白價值不高，又槍
    枝具有強大殺傷力，足以致人於死或重傷，對社會風氣及社
    會治安危害重大，鑑於數十年來國內槍枝氾濫，嚴重危害社
    會治安，政府乃嚴加查緝，並將非法持有改造槍枝罪，法定
    刑定為3 年以上10年以下有期徒刑（得併科罰金），被告10
    0年、101年夏季起即持有本件槍彈，至108年4月11日警方查
    獲為止，期間長達7、8年，危害社會治安不低，原審依槍砲
    彈藥刀械管制條例第18條第1 項前段、刑法第66條減刑，最
    低處斷刑降為有期徒刑1年後，量處有期徒刑1年3月（併科
    罰金），僅較最低處斷刑多3個月，難以認定有過重之情。
　㈡刑法第59條於94年2月2日修正公布，將原規定：「犯罪之情
    狀可憫恕者，得酌量減輕其刑。」修正為：「犯罪之情狀顯
    可憫恕，認科以最低度刑仍嫌過重者，得酌量減輕其刑。」
    其修正理由第1點表明：「現行第59條在實務上多從寬適用
    ，為防止酌減其刑之濫用，自應嚴定其適用之條件，以免法
    定刑形同虛設，破壞罪刑法定之原則。」足見立法者透過修
    法以規制法院從嚴適用刑法第59條之立法目的。本於權力分
    立及司法節制，裁判者自不宜無視該立法意旨，而於個案恣
    意以該條寬減被告應負刑責，俾維法律安定與尊嚴。實務上
    ，一向認刑法第59條所規定「犯罪情狀顯可憫恕，認科最低
    度刑仍嫌過重者，得酌量減輕其刑」，係指犯罪另有特殊之
    原因與環境，在客觀上足以引起一般人之同情，認為即予宣
    告法定最低度刑，猶嫌過重者，始有其適用，被告犯後自白
    犯罪、經濟因素、家庭狀況，僅得為從輕量刑之參考，不得
    作為刑法第59條酌量減刑之事由。本件被告非法持有高度危
    險之槍彈長達7、8年，與短暫持有槍彈之情節有別；被告雖
    稱其不曾帶本件槍彈出門，亦不曾持之作案，本次攜帶外出
    係要丟棄云云（偵卷第20頁），然改造手槍為政府管制之違
    禁物，非法持有必將判處重罪，倘被告欲將本件槍彈丟棄，
    或充作廢棄物，交由垃圾車清運，或尋覓人跡罕至之處，以
    免犯行曝光，然被告卻攜至人來人往之捷運永春站附近，因
    形跡可疑，遭偵辦另案毒品交易案件之員警盤查，被告於10
    8年4月11日第1次警詢亦不否認涉及多次毒品交易（偵卷第2
    5頁至第30頁），則被告隨身攜帶本件槍彈之動機顯不單純
    ，被告所辯攜帶外出目的在拋棄槍彈乙節，難謂幡然悔悟；
    又槍枝具有強大殺傷力，非經主管機關許可不得擅自持有，
    以維社會大眾安全，政府為嚴加查緝，並將持有改造槍枝罪
    ，法定刑定為3年以上10年以下有期徒刑（得併科罰金），
    如動輒以嚴刑峻法視之，有違政府立法之刑事政策；原審復
    依槍砲彈藥刀械管制條例第18條第1 項前段、刑法第66條規
    定減輕其刑，最低處斷刑減為有期徒刑1 年，已無情輕法重
    ，在客觀上難認有值得一般人同情而堪憫恕之處。本件自無
    適用刑法第59條酌減其刑之餘地。
　㈢緩刑屬於刑罰權作用之一環，具有刑罰權之具體效應，亦即
    犯罪行為人因其犯罪行為而受論罪科刑，具有明確之刑罰宣
    示，但因基於刑事政策考量，認為其不需進入監所接受刑罰
    之執行較為適當，乃設定一定觀察期間，並配合緩刑期內附
    條件機制。最高法院特指出：緩刑之宣告，除應具備一定條
    件外，並須有可認為以暫不執行刑罰為適當之情形，始得為
    之（最高法院72年台上字第6696號原判例參看）。是以，法
    院對犯罪行為人宣告緩刑時，除應審查被告是否符合緩刑之
    法定要件外，尚應受比例原則與平等原則等一般法律原則支
    配，以符客觀上之適當性、相當性與必要性。有關被告取得
    本件槍彈之經過，本院109年4月8日審判庭，檢察官問以：
    「請確定時間，究竟是100年還是101年？」被告答以：「時
    間過的有點久，所以我記的不是很清楚，我只記得當時是夏
    天。」檢察官續問：「在什麼地方購買？」被告答以：「有
    點不記得，時間有點久。」檢察官追問：「在店面買的？還
    是在什麼地方買的？你不是很常買，怎麼會忘記呢？」被告
    答以：「賣家我是在網路上遇到認識的，後來再約地方的。
    」、「在台北我家附近」，檢察官再問：「以多少錢購買？
    」被告答以：「忘記了」（本院卷第55頁至第56頁），槍彈
    為政府管制之違禁物，通常人若無特殊管道，不可能輕易購
    得，與一日三餐之小事有別，則購買槍彈之時間、地點、價
    格，必然記憶深刻，不可能全然忘記，然被告就購買槍彈過
    程均表示「時間過久」、「忘記了」，不願意透露購買槍彈
    之細節，供司法機關調查，足見被告並未誠心悔悟；又槍彈
    屬高度危險性物品，如持槍彈射擊人體，因子彈具有速度快
    、攻擊力強、殺傷力大之性質，經常使人反應不及、難以防
    禦，易造成重大傷亡，政府取締非法持有槍彈多年，以維持
    社會治安，被告不顧禁令，非法持有槍彈多年，攜帶前往公
    眾得出入之場所，破壞社會秩序，並有高度之危險性，實難
    認僅由本案刑罰之宣告即足以策其自新，或暫不執行刑罰為
    適當之情。被告以現已改過自新，請求緩刑宣告，礙難准許
    。
  ㈣綜上，本件被告上訴，為無理由，應予駁回。 
據上論斷，應依刑事訴訟法第368條，判決如主文。
本案經檢察官黃振城提起公訴，檢察官黃東焄到庭執行職務。
中　　華　　民　　國　　109 　年　　4 　　月　　22　　日
     　　　　　　 刑事第一庭    審判長法　官  周政達
                                      法　官  程克琳
                                      法　官  曾德水
以上正本證明與原本無異。
如不服本判決，應於收受送達後20日內向本院提出上訴書狀，其
未敘述上訴之理由者並得於提起上訴後20日內向本院補提理由書
（均須按他造當事人之人數附繕本）「切勿逕送上級法院」。
                                      書記官  陳怡君
中　　華　　民　　國　　109 　年　　4 　　月　　22　　日
附錄：本案論罪科刑法條全文
槍砲彈藥刀械管制條例第8 條第4 項
未經許可，持有、寄藏或意圖販賣而陳列第一項所列槍枝者，處
三年以上十年以下有期徒刑，併科新臺幣七百萬元以下罰金。

槍砲彈藥刀械管制條例第12條第4 項
未經許可，持有、寄藏或意圖販賣而陳列子彈者，處五年以下有
期徒刑，併科新台幣三百萬元以下罰金。 　　　　　
附表
編號 名        稱 數 量 備註（含鑑定結果） 一 改造手槍（含彈匣1 個，槍枝管制編號0000000000） 1 支 認係改造手槍，由仿GLOCK廠17型半自動手槍製造之槍枝，換裝土造金屬槍管而成，擊發功能正常，可供擊發適用子彈使用，認具殺傷力。    鑑定證明文件：內政部警政署刑事警察局108 年5 月10日刑鑑字第0000000000號鑑定書（偵卷第117頁、第119頁）。 二 子彈 3 顆 認均係非制式子彈，由金屬彈殼組合直徑約9.0mm 金屬彈頭而成，經試射，均可擊發，認具殺傷力。    鑑定證明文件： 1.內政部警政署刑事警察局108 年5 月10日刑鑑字第0000000000號鑑定書（見偵卷第117頁、第119頁）。 2.內政部警政署刑事警察局108 年11月15日刑鑑字第0000000000號函（原審卷二第47頁）。 三 子彈 2 顆 認均係非制式子彈，由金屬彈殼組合直徑約9.0mm 金屬彈頭而成，經試射，均無法擊發，認不具殺傷力。    鑑定證明文件： 1.內政部警政署刑事警察局108 年5 月10日刑鑑字第0000000000號鑑定書（偵卷第117頁、第119頁）。 2.內政部警政署刑事警察局108 年11月15日刑鑑字第0000000000號函（原審卷二第47頁）。